臺灣板橋地方法院交通件裁定　　　　　　　　　　　九十一年度交聲字第七四四號
　　原處分機關　交通部公路總局台北區監理所板橋監理站
　　異　議　人　甲○○
右列受處分人因違反道路交通管理處罰條例案件，對於交通部公路總局臺北區監理所
板橋監理站中華民國九十一年五月二日所為之處分（原處分案號：板監三字第裁四一
─Ｄ１Ａ四五八一０五號）聲明異議，本院裁定如左：
    主  文
原處分撤銷。
甲○○汽車駕駛人，駕駛汽車不服從交通勤務警察之指揮，處罰鍰新台幣玖佰元，記
違規點數壹點。
    理  由
一、原處分機關係以：異議人蔡示威於民國九十一年四月十九日十九時二十七分許，
    駕駛車號ＨＥＯ—八七五六號重型機車，行經台北縣樹林市○○路與萬壽路一段
    路口，因該路段停電無號誌，未依交通勤務警察人員之指揮，經桃園縣警察局迴
    龍派出所警員舉發，裁罰異議人新台幣（下同）一千八百元，並記違規點數一點
    。本件異議意旨則以：九十一年四月十九日禮拜五，交通顛峰時，新莊中正路往
    迴龍方向，龜山鄉○○路○段與樹林市○○路口，因停電交通號誌停擺，用路人
    爭相搶道，員警氣躁難耐，當時路口一部砂石車，停放於機車慢車道上，以致機
    車往左靠，暫停於中間右側車道，伊是第一輛，已經停了三、五分鐘，後面車輛
    陸續湧到，因為警員一直罵為何不排好，所以伊才會往前，往前時沒有差點撞到
    行人，行人是之前三分鐘，伊問那小姐何處可以買防水膠帶的事。迴龍派出所警
    員竟指著伊大聲喝叱，熄火、拔鑰匙，並令伊至派出所。伊並沒有不服從交通警
    察之指揮，也沒有險撞行人等語置辯，為此不服原處分，請求撤銷云云。
二、按汽車駕駛人，駕駛汽車有不服從交通勤務警察或依法令執行交通、稽查任務人
    員之指揮或稽查，而本章各條無處罰之規定者，處新台幣九百元以上一千八百元
    以下罰鍰；再汽車駕駛人有違反第六十條第二項第一款至第三款情形之一者，除
    依原條款處罰鍰外，記違規點數一點，道路交通管理處罰條例第第六十條第二項
    第一款、第六十三條第一項第一款分別定有明文。又當場舉發者，被查獲之駕駛
    人或行為人拒絕簽章者，並記明其事由，視為已收受，違反道路交通管理事件統
    一裁罰標準及處理細則第十一條第一項第一款亦定有明文。
三、經查，異議人蔡示威於九十一年四月十九日十九時二十七分許，駕駛車號ＨＥＯ
    —八七五六號重型機車，行經台北縣樹林市○○路與萬壽路一段路口，未依交通
    勤務警察人員之指揮，經桃園縣警察局迴龍派出所警員蕭清山舉發, 異議人拒簽
    之事實，有桃園縣政府警察局舉發違反道路交通管理事件通知單影本一紙卷足憑
    。又證人即舉發警員蕭青山證稱：當時停電沒有號誌，我在路口指揮，因為是Ｔ
    型路口，所以我先把新莊中正路往迴龍方向的車輛全部都停止，讓樹林中正路方
    向的車子通行，異議人騎機車從新莊中正路往桃園方向行駛，車輛都已停止，異
    議人仍往前直行，差點撞到行人，我才攔下他，我就勸導他，他說他又沒有撞到
    人，因當時我指揮，車輛全部停止，異議人仍往前行駛，所以我以不服指揮開單
    告發。異議人一開始不是第一輛，從旁邊水溝蓋出來，他騎到砂石車的左後第一
    輪位置，我才攔下他，當時其他所有車輛都在斑馬線後面，只有異議人在斑馬線
    之前等語。是異議人有於交通勤務警員指揮車輛停止時，仍往前直行，不服從指
    揮之事實，應堪認定。再交通警員掣單舉發違反道路交通管理處罰條例所列之違
    規事實，本質上為行政處分，係公務員基於職務上權力，依法就特定之具體事件
    所為具有公法上效果之單方行政行為，基於公務員為公法上行為具有公信力之原
    則，該行政處分當可被推定為真正，其據以依法處分之事實認定亦為真正無誤，
    此與民事訴訟法第三百五十五條第二項規定：「文書依其程式及意旨得認作公文
    書者，推定其為真正」之情形相同，本此公信原則，乃立法者賦予行政機關制定
    違反道路交通事件統一裁罰標準及處理細則，使勤務警員得當機處分（如該細則
    第二十三條）以達其維護交通秩序、安全之行政目的，反之，若謂公務員一切行
    政行為均需預留證據以證其實，則國家行政勢必窒礙難行，據此，刑事訴訟法就
    犯罪證據有關之規定中與屬行政秩序罰之交通違規裁罰本質不合之部分，自不在
    準用之列。異議人雖提出照片一張為憑，然該照片僅能證明路旁停放一部砂石車
    ，並無法證明異議人所辯堪予採信，從而，異議人既未就執勤警員之舉發有誤提
    出相關證據以供調查，本院經查亦無任何證據足資證明其有捏造事實違法取締之
    情事，則執勤警員本其維護交通秩序、安全職責所為之舉發，自應受到合法、正
    確之推定。綜上所述，異議人人空言否認前開違規行為，所辯無非係卸責之詞，
    不足採信。本件事證明確，異議人之違規行為洵堪認定。再本件異議人拒絕簽收
    上開違規通知單，經舉發警員在該通知單上註明「拒簽」，有前開桃園縣政府警
    察局舉發違反道路交通管理事件通知單一紙在卷可參，依前揭規定，應視為異議
    人已收受。惟查，上開通知單上記明應到案日期為九十一年五月三日，異議人於
    九十一年五月二日裁決日期當日即提出異議，有聲明異議狀一份在卷可憑，是異
    議人已於應到案日期前到案接受裁決，應依道路交通管理處罰條例第六十條第二
    項第一款、第六十三條第一項第一款暨違反道路交通管理事件統一裁罰標準表之
    規定，裁罰異議人新台幣九百元，記違規點數一點，原處分機關不查，裁處異議
    人罰鍰新臺幣一千八百元，記違規點數一點，尚有未洽，本件異議雖無理由，但
    原處分既有不當，自應撤銷原處分，另為裁罰如主文所示。
三、據上論斷，應依道路交通案件處理辦法第二十條，裁定如主文。
中      華      民      國      九十一      年      八    月    十二    日
                                  臺灣板橋地方法院交通法庭
                                          法  官  楊  晉  佳
右正本證明與原本無異
如不服本裁定應於送達後五日內向本院提出抗告狀
                                          書記官  黃  介  南
中      華      民      國      九十一      年      八    月    十四    日
